【裁判字號】    98,易,2497
【裁判日期】    981117
【裁判案由】    竊盜
【裁判全文】
臺灣臺中地方法院刑事判決              98年度易字第2497號
公  訴  人  臺灣臺中地方法院檢察署檢察官
被      告  甲○○
                      號4樓
輔  佐  人  乙○○
上列被告因竊盜案件，經檢察官提起公訴（98年度偵字第15373號）
，本院判決如下：
    主  文
甲○○無罪。
    理  由
一、公訴意旨略以：甲○○意圖為自己不法之所有，於民國98年
    6月5日上午6時許，在臺中市○○區○○路105號之全家便利
    超商內，竊取為上揭超商所有而放在置物架上供販售之杜蕾
    斯牌保險套2盒、岡本牌衛生套1盒，售價共新台幣（下同）
    397元。得手後，甲○○藏放在其所穿著之長褲口袋內。惟
    行竊過程已為上揭全家便利超商店員丙○○目擊。嗣甲○○
    攜上揭竊得物品至該超商櫃臺時，丙○○隨即上前攔阻並報
    警查獲。並扣得其所竊取之上開物品；因認被告涉犯刑法第
    320條第1項之竊盜罪嫌云云。
二、按犯罪事實應依證據認定之，無證據不得認定犯罪事實；不
    能證明被告犯罪者，應諭知無罪之判決，刑事訴訟法第 154
    條第2項、第301條第1項分別定有明文。又事實之認定，應
    憑證據，如未能發現相當證據，或證據不足以證明，自不能
    以推測或擬制之方法，以為裁判基礎（最高法院40年台上字
    第86號判例參照）。而認定犯罪事實所憑之證據，雖不以直
    接證據為限，間接證據亦包括在內，然而無論直接證據或間
    接證據，其為訴訟上之證明，須於通常一般之人均不致有所
    懷疑，而得確信其為真實之程度者，始得據為有罪之認定，
    倘其證明尚未達到此一程度，而有合理之懷疑存在，而無從
    使事實審法院得有罪之確信時，即應由法院為諭知被告無罪
    之判決（最高法院76年台上字第4986號判例參照）。又刑事
    訴訟法第161條第1項規定：檢察官就被告犯罪事實，應負舉
    證責任，並指出證明之方法。因此，檢察官對於起訴之犯罪
    事實，應負提出證據及說服之實質舉證責任。倘其所提出之
    證據，不足為被告有罪之積極證明，或其指出證明之方法，
    無從說服法院以形成被告有罪之心證，基於無罪推定之原則
    ，自應為被告無罪判決之諭知（最高法院92年台上字第128
    號判例參照）。
三、本件公訴人認被告涉有上開竊盜犯行，無非係以證人丙○○
    之證述、卷附贓物認領保管單、臺中市警察局第六分局西屯
    派出所員警劉威廷所出具之職務報告、現場照片5張、杜蕾
    斯牌保險套2盒、岡本牌衛生套1盒等為其佐證。
四、經查，被告於本院審理時固坦承有於上揭時間至上開「全家
    便利超商內」，將杜蕾斯牌保險套2盒、岡本牌衛生套1盒，
    放在其所穿著之長褲口袋內購物等情不諱，惟堅詞否認涉有
    竊盜犯行，並稱：那天伊買啤酒出去喝，喝完之後再進來看
    書，還買了一本書，再拿保險套，再把書和保險套一起拿到
    櫃台要付帳，當時正在結帳的時候是女客人，所以不好意思
    把保險套拿出來，等前面那位結完帳之後，就把書拿給證人
    結帳，證人就問伊說那你口袋的東西呢？他說一次而已，伊
    就把保險套拿出來要結帳，他就說他已經報警了，所以不用
    結帳，後來伊也沒買，伊拿出保險套時那2個女生還在旁邊
    ，當天我身上帶幾千塊，結那本書的時候，伊拿出500元的
    紙鈔給證人結帳，證人有找錢，找錢之後才叫伊把保險套拿
    出來等語置辯。
五、按刑法第320條竊盜罪之成立，以行為人主觀上有不法所有
    之意圖為必要，又所謂不法所有，係指非法取得他人之物，
    據為自己或第三人所有而言，亦即被告苟無不法所有之主觀
    意圖，即難以刑法之竊盜罪相繩。查本件被告拿取保險套前
    ，尚有購買一瓶啤酒，此經被告於警詢、檢察官偵訊及證人
    丙○○於本院陳述明確，而被告被查獲時身上尚有1080元，
    此亦經被告於警詢陳述在卷。是被告於當日至「全家便利商
    店」購物之時，除已消費之金額外，尚有充裕之財力購買系
    爭3盒保險套，顯然並無因資力不足而起竊盜犯意之情狀。
六、經本院當庭勘驗當時之錄影光碟顯示：被告走進店內在店員
    對面的架子上看商品，並有轉身看書報放置區，再走到櫃台
    跟店員講話後返回監視器拍攝不到的商品放置處（此次到櫃
    台看不清楚被告有無拿東西到櫃台去）；之後有2個男客人
    結帳，結完帳被告又出現在畫面上店員對面的商品放置區，
    有2個女客人同時走進櫃台區，其中穿黑衣服的女客人先結
    帳，穿白衣服的再走進商品放置區，被告即出現在畫面上排
    隊跟著在黑衣服女客人的後面，穿白衣服的女客人再進入畫
    面，排在被告與黑衣服女客人的中間。再對穿黑衣服女客人
    的結帳同時，店員有伸出左手掌心向上對著被告，一方面對
    著2個女客人結帳，之後店員再一次伸出左手對著被告，接
    著就拿起電話，之後2個女客人走出店門外，店員就拿起店
    內的電話在打，在打電話的同時被告在櫃台等待，並從口袋
    裡拿出東西放在櫃台，之後又有1個女客人進來結帳後，店
    員跟被告一直在說話，店員屢次用手指著被告，接著四個警
    員（3男1女）就進來了，警員就將被告帶走了（見本院98年
    11 月4日審理筆錄）；又依證人丙○○於本院審理時證述：
    （法官問：當天被告有無要拿保險套到櫃台結帳的意思嗎？
    ）證人丙○○答：他走到櫃台旁邊，我幫客人結完帳之後，
    就叫他把保險套拿出來，他一直不拿出來，所以我才認為他
    沒有要付帳的意思。（法官問：你當時叫他把保險套拿出來
    時，旁邊有無其他客人？）證人丙○○答：有，那個客人已
    經結完帳，在整理他自己的東西。（法官問：客人是男的還
    是女的？）證人丙○○答：2個都是女的。（法官問：他們
    結完帳的時候，你叫被告把保險套拿出來時，那2名女子是
    否還在櫃台前面嗎？）證人丙○○：答是。（法官問：那2
    名女子何時離開？）證人丙○○答：在我打電話報警之後他
    們就走了。（法官問：被告何時把他口袋裡的保險套拿出來
    ？）證人丙○○答：在那2名女子走了之後。（法官問：後
    來被告有無付保險套的帳？）證人丙○○答：沒有。（法官
    問：在被告將保險套拿出來之後有無表示要付錢？）證人丙
    ○○答：有。（法官問他有拿錢出來嗎？）證人丙○○答：
    他有拿皮包出來，沒有從皮包拿出錢來，但是我已經報警了
    ，所以就沒有讓他付。（法官問：他有無說跟你說明他一開
    始為何沒有將保險套拿出來？）證人丙○○答：沒有。（法
    官問：你一共請他拿出保險套幾次？）證人丙○○答：3、4
    次。（法官問：他對你叫他拿保險套，他有何反應？）證人
    丙○○答：他很小聲的說等一下。（法官問：在那2名女子
    走了之後，你有無再叫被告把保險套拿出來？）證人丙○○
    答：那時候他就自己拿出來。（法官問：在被告拿出保險套
    之前，有無要離去的動作？）證人丙○○答：他就一直待在
    櫃台旁邊。（法官問：他一走到櫃台旁邊，你就叫他把保險
    套拿出來嗎？）證人丙○○答：他一走到櫃台旁邊，就先在
    旁邊等，當時我在幫客人結帳，結帳的客人就是那二名女子
    （見本院98年8月24日審理筆錄）等語，足認，被告拿取保
    險套後並未立刻離去，反而在櫃台等候，待2位女客人結完
    帳，將保險套自動從自口袋中取出；又被告雖有將商品置於
    長褲口袋內之舉動，在客觀上亦不符一般消費者正常應有之
    消費習慣，而恐為竊盜嫌疑，然對照錄影光碟及證人丙○○
    所述，被告所稱：因女客人在結帳，不好意思拿出來，應屬
    可信。
七、綜上所述，公訴人所舉之證據，尚未達於通常一般之人均不
    致有所懷疑，而得確信其為真實之程度，並無法說服本院形
    成被告有竊盜罪之心證，本院復查無其他積極證據足資被告
    有上揭竊盜犯行。是本院詳細審酌本案卷內之全部證據後，
    既認為仍無從為有罪之確信，不能證明被告犯罪，爰依上揭
    規定，應諭知被告無罪之判決。
據上論斷，應依刑事訴訟法第301條第1項，判決如主文。
本案經檢察官周佩瑩到庭執行職務。
中    華    民    國    98    年    11    月    17    日
                  臺灣臺中地方法院刑事第六庭
                      法  官  黃益茂
以上正本證明與原本無異。
如不服本判決，應於送達後10日內向本院提出上訴狀（須敘述具
體理由並附繕本），上訴於臺灣高等法院臺中分院。
上訴書狀如未敘明理由，須於上訴期間屆滿後20日內補提理由書
於本院。
                     書記官   蔡秋明
中    華    民    國    98    年    11    月    17    日


司法院資訊處製作；財團法人民間司法改革基金會備份。
